臺灣板橋地方法院刑事判決　　　　　　　　　　　　　九十一年度交訴字第一五號
　　公　訴　人　臺灣板橋地方法院檢察署檢察官
　　被　　　告　甲○○
右列被告因過失致死案件，經檢察官提起公訴（九十年度偵字第五八三一號），本院
判決如左：
    主  文
甲○○從事業務之人，因業務上之過失致人於死，處有期徒刑拾月，緩刑參年。
    事  實
一、甲○○以送報為業，係以騎乘機車為其完成送報業務所附隨之準備工作與輔助事
    務，為從事業務之人。其於民國九十年三月一日六時許，騎乘車牌號碼ＡＸＸ─
    二一一號重機車送報途中，由臺北縣三重市○○○路往仁愛街方向行駛，行經三
    和路三段、文化北路及仁愛街交岔路口欲左轉往三和路三段方向行駛時，原應注
    意汽車轉彎時應行至交岔路口中心處左轉，並不得占用來車道搶先左轉，且轉彎
    車應讓直行車先行，駕駛人並應注意車前狀況，隨時採取必要安全措施，而依當
    時情形又無不能注意之情事，竟疏於注意及此，而於未達交岔路口中心處即提前
    左轉，且未注意張美春適騎乘腳踏車自仁愛街往文化北路方向直行穿越同一交岔
    路口，致兩車交會之時甲○○機車後載之報袋擦撞張美春騎乘腳踏車之腳踏車，
    使張美春人車倒地後，頭骨骨折併腦出血，經送醫後延至次日即同年三月二日十
    四時不治死亡。甲○○於肇事後，在有偵查犯罪職權之機關尚不知何人為肇事者
    前，即主動向臺北縣政府警察局三重分局長泰派出所員警坦承肇事接受偵訊自首
    。
二、案經張美春之子乙○○訴由臺北縣政府警察局三重分局報告臺灣板橋地方法院檢
    察署檢察官偵查起訴。
    理  由
一、訊之被告甲○○固坦認於送報途中在右揭時地與被害人張美春騎乘之腳踏車發生
    擦撞，並使被害人因而不治死亡之事實，惟尚辯以當時伊係直行往仁愛街行駛，
    並未見被害人，係行至距班馬線尚有一、兩個機車車身距離時，伊機車後方被碰
    到，乃立即停車查看，即見被害人倒臥在地云云。惟查被告之機車係倒於三和路
    三段安全島左側一點三公尺之班馬線前緣，此有卷附現場事故調查表可參，被告
    茍真係自文化北路往仁愛街直行，其騎乘之機車實無傾倒於三和路三段班馬線前
    方之可能；且被害人當時係自仁愛街往文化北路方向穿越上開交岔路口，此經證
    人即被害人之孫丙○○陳述明確，而被害人之腳踏車亦倒於三和路三段安全島右
    側一點二公尺之同一班馬線上，顯見兩車應係在距該班馬線不遠處擦撞倒地，此
    尤足證明被告實係行經該交岔路口欲左轉往三和路三段方向行駛而發生本件車禍
    ，非如其所辯稱係自文化北路往仁愛街直行云云。再者，依卷附現場事故調查表
    事故現場圖所示，被告之機車係傾倒於三和路三段安全島左側一點三公尺之班馬
    線前緣處，而被害人之腳踏車則倒於同路安全島右側一點二公尺之同一班馬線上
    ，就兩車分別倒置於安全島兩側班馬線前緣之情形以觀，足認被告係在尚未到達
    該交岔路口中心處即提前左轉，且未注意及車前對向直行正橫越該路口之張美春
    腳踏車，未讓其先行而仍率爾遽為左轉行駛，以致其後載之報袋約在安全島前方
    之處擦撞被害人之腳踏車而使雙方人車倒地。又張美春人車倒地後，頭骨骨折併
    腦出血，經送醫後延至次日即同年三月二日十四時不治死亡，此業經被告及告訴
    人均供述在卷，且經臺灣板橋地方法院檢察署檢察官督同法醫師相驗屬實，並製
    有相驗筆錄、相驗屍體證明書、驗斷書及被害人相驗照片可考。按汽車行駛至交
    岔路口左轉彎時，應距交岔路口三○公尺前顯示方向燈或手勢，行至交岔路口中
    心處左轉，並不得占用來車道搶先左轉，且轉彎車應讓直行車先行；又汽車行駛
    時，駕駛人應注意車前狀況及兩車併行之間隔，並隨時採取必要之安全措施，道
    路交通安全規則第一百零二條第一項第四款、第六款及第九十四條第三項分別定
    有明文，被告騎乘機車自應盡上開注意義務；而依附卷之交通事故調查報告表所
    載及現場相片所示，本件肇事時、地之天候雖係下雨，光線係晨或暮光，並非良
    好，但路況良好，並無障礙，復有路燈足為相當之照明，則肇事之時被告應無不
    能注意之情事，乃被告仍違規提前左轉，並疏未注意對向直行之被害人及其所騎
    機車後載報袋較寬，會車之際應與他車保留較一般機車更寬之距離等情形，而擦
    撞當時被害人，並因此致被害人頭骨骨折併腦出血不治死亡，益見被告之過失行
    為，與被害人死亡結果之間，具有相當因果關係。綜上所述，本件事證明確，被
    告犯行堪予認定。
二、按被告甲○○以騎乘機車送報為業，此經被告自承不諱在卷，為從事業務之人，
    其騎乘機車送報途中不慎擦撞被害人致死，核其所為，係犯刑法第二百七十六條
    第二項業務過失致人於死。而被告肇事後在有偵查犯罪職權之機關尚不知何人為
    肇事者前，即主動向到場處理之臺北縣政府警察局三重分局長泰派出所員警坦承
    肇事接受偵訊自首，此有臺北縣政府警察局三重分局九十一年二月二十日重警刑
    字第○九一○○○三一三二號函在卷可憑，應依刑法第六十二條規定減輕其刑。
    爰審酌被告並無前科，有臺灣高等法院檢察署刑案紀錄簡覆表一件在卷可佐，素
    行良好，其過失之情形、智識程度、造成被害人死亡之結果、犯罪後能坦承為肇
    事之人，並與被害人家屬達成民事和解，有和解書一件可考，告訴人並表明不願
    再行追究等一切情狀，量處如主文所示之刑，以示儆懲。又被告前未曾受有期徒
    刑以上刑之宣告，此有臺灣高等法院檢察署刑案紀錄簡覆表一件附卷可稽，其因
    一時疏失，偶罹刑典，事後已坦承犯行，深具悔意，且與被害人家屬達成民事和
    解，其經此刑之宣告後，應知警惕而無再犯之虞，本院因認暫不執行其刑為當，
    予以宣告緩刑三年，以啟自新。
據上論斷，應依刑事訴訟法第二百九十九條第一項前段，刑法第二百七十六條第二項
、第六十二條前段、第七十四條第一款，罰金罰鍰提高標準條例第一條前段，判決如
主文。
中      華      民      國      九十一      年      四    月    十五    日
                                  臺灣板橋地方法院刑事第二庭
                                          法  官  楊  博  欽
右正本證明與原本無異。
如不服本判決，應於判決送達後十日內，向本院提出上訴狀。
                                          書記官  潘  文  賢
中      華      民      國      九十一      年      四    月    十五    日
附錄本案論罪科刑法條全文：
中華民國刑法第二百七十六條
  因過失致人於死者，處二年以下有期徒刑、拘役或二千元以下罰金。
  從事業務之人，因業務上之過失犯前項之罪者，處五年以下有期徒刑或拘役，得併
  科三千元以下罰金。
